臺灣高等法院臺中分院刑事判決　　　　　　　　　　九十三年度上訴字第六二二號
　　上　訴　人
　　即　被　告　丁○○
　　指定辯護人　本院公設辯護人　乙○○
右列上訴人因違反毒品危害防制條例案件，不服臺灣南投地方法院九十二年度訴字第
二九二號，中華民國九十三年三月十七日第一審判決（起訴案號：臺灣南投地方法院
檢察署九十二年度偵字第一四三一號），提起上訴，本院判決如左：
    主  文
上訴駁回。
    事  實
一、丁○○與甲○○（民國○○○年○月○○日生，身分證號碼Ｚ00000000
    0號，）共同意圖營利，基於販賣第一級毒品海洛因以牟利之概括犯意聯絡，以
    丁○○所有之Ｚ000000000號行動電話對外作為聯絡工具，推由丁○○
    負責交貨及收款，自民國九十二年三月十日起至同年月十八日止，連續為下列販
    賣第一級毒品海洛因之行為：
  (一)先自九十二年三月十日起至九十二年三月十七日止，在南投縣草屯鎮○○路與中
    正路口加油站前及其他不詳地點，以每次新臺幣（下同）五百元之價格，連續販
    賣第一級毒品海洛因一小包（重量不詳）予李啟川、黃志賢共計三次，以賺取差
    價牟利，合計販賣第一級毒品海洛因所得為一千五百元。
  (二)又於九十二年三月十八日上午十時許，丁○○接獲黃志賢以公共電話撥打其所有
    上開Ｚ000000000號行動電話聯絡後，即在約定之南投縣草屯鎮敦和宮
    旁，以一千元之價格，販賣第一級毒品海洛因一小包予黃志賢一次，以賺取差價
    牟利。
  (三)嗣黃志賢因另涉搶奪案件，向警供述其與李啟川之毒品來源係自丁○○處購得，
    經警向李啟川追查，乃於九十二年三月十八日下午九時三十分，由李啟川依警指
    示撥打丁○○所有上開行動電話向丁○○聯絡購買第一級毒品海洛因，雙方於電
    話中談妥，丁○○即前往約定之南投縣草屯鎮○○路加油站旁欲交付第一級毒品
    海洛因予李啟川，嗣為警當場查獲而未遂，並自丁○○身上扣得第一級毒品海洛
    因一小包（驗餘淨重Ｏ．二四公克，扣於丁○○另案施用毒品之九十二年度毒偵
    字第二八四號偵卷內，業經檢察官另案沒收銷燬）及其所有供販毒所用之行動電
    話機一支（含Ｚ000000000號晶片一片）。
二、案經南投縣政府警察局中興分局報請臺灣南投地方法院檢察署檢察官偵查起訴。
    理  由
一、訊據上訴人即被告丁○○固不諱言其確於九十二年三月十八日下午九時三十分，
    在南投縣草屯鎮○○路加油站旁，為警查獲，並扣得第一級毒品海洛因一小包（
    驗餘淨重Ｏ．二四公克）及其所有行動電話機一支（含Ｚ000000000號
    晶片一片）之事實，惟矢口否認有何販賣第一級毒品海洛因之犯行，於原審辯稱
    其與李啟川、黃志賢係共同出資購買海洛因，其於九十二年三月十八日上午十時
    許，單獨與黃志賢一起出資購買海洛因一次，與黃志賢各出五百元，約在南投縣
    草屯鎮敦和宮見面，另外四次，黃志賢都是與李啟川一同前來，三人共同出資購
    買海洛因施用，伊並未販賣毒品海洛因云云。於本院辯稱其與李啟川、黃志賢係
    合資要一起去找甲○○買毒品，伊並未販賣海洛因，僅係為李啟川等購買海洛因
    ，並未從中獲利，也沒有收他們的錢，那錢是李啟川欠甲○○，叫伊拿給甲○○
    云云；然查：
  (一)右揭自稱「林宗佑」或「李宗佑」之成年男子如何指示被告交付第一級毒品海洛
    因予李啟川、黃志賢，並由被告收取金錢之共同販賣毒品海洛因之犯罪事實，已
    據被告丁○○於偵查中坦承不諱（被告於警訊及本院指述該名「林宗佑」或「李
    宗佑」者實為甲○○），核與證人李啟川、黃志賢證述向被告購買海洛因之主要
    情節相符。被告丁○○又於九十二年三月十九日警訊時供述：「（妳共賣給『黃
    志賢、李啟川』幾次一級毒品海洛因？如何連絡？如何交易？）共賣給『黃志賢
    、李啟川』約四次，是『李啟川』主動與我連絡，打我的行動電話000000
    0000，地點是『李啟川』選擇，前三次是李啟川、黃志賢一同前來取一級毒
    品海洛因，最後一次是黃志賢自己打電話給我0000000000，再擇地點
    交易一級毒品海洛因。一手交錢一手取毒品海洛因」，於九十二年四月十五日偵
    訊時供述：「（黃志賢及李啟川在三月十日至十八日間向你買海洛英？共四次？
    ）是，有此事」、「（如何賣？售價？）均是我拿給他們，但我只收過一次錢給
    林宗佑。前二次我不知是何物，但後幾次就知道了」、「（何人交錢給你？）李
    （指李啟川）給過我伍佰元。當天是我拿毒品去，李給我伍佰元，要我給林宗佑
    」（見臺灣南投地方法院檢察署九十二年度偵字第一四三一號卷第二九頁反面至
    三十頁」。證人李啟川於警訊時證述：「（問：共載黃志賢購買毒品幾次？向何
    人所購？騎何人機車？何廠牌？）答：共載黃志賢共十多次以上，都以0000
    000000號，我用這支行動電話打給「李宗佑」，．．．購買。李宗佑購買
    一次毒品，其餘向綽號紅玲購買，如要購買時，打她大哥大Ｚ00000000
    0號，再約定地點交易，一次都購買新台幣五百元或一千元左右。而我的騎乘機
    車是光陽豪邁一二五ｃｃ，黃志賢沒有機車，李宗佑有一部喜美轎車，也沒有機
    車。（問：你所說李宗佑、綽號紅鈴正確年齡為何？）答：李宗佑我不知道，而
    綽號紅玲為丁○○．．．」等語（見九十二年度偵字第一四三一號卷第十三、十
    四頁）。證人黃志賢於九十二年十月十六日原審法院審理時，由檢察官行主詰問
    ：「（問：被告於何地交海洛因給你？）答：我記得被告在九十二年三月十八日
    上午在草屯敦和宮交海洛因給我，當時僅我一人在場，我將買毒品的錢交給被告
    」、「（除草屯敦和宮外，被告有無於其他地方交毒品海洛因給你？）答：有，
    於草屯鎮○○路與中正路口加油站交付毒品海洛因一次給我，當時我有跟李啟川
    在一起」、「（被告是否親自一人交海洛因給你？）答：對」等語（見原審卷第
    一四一至一四二頁），又其警詢內容亦經原審於九十二年十二月一日審理時當庭
    勘驗如下：「（問：你總共向她丁○○（紅玲）拿幾遍？自何時開始？九十二或
    九十一年？）答：九二年。．．．（問：如何聯繫？）答：都是啟川電話聯繫。
    ．．．（問：你說的「丁○○」是否就是她？相片這一個？是不是啦？）答：是
    。．．．（問：你與「丁○○」認識多久？何關係？有無仇怨恨？）答：就拿五
    次，認識大約一個禮拜，是「李啟川」介紹認識。朋友關係。．．．（問：你跟
    她拿五遍，那有幾次是和啟川去拿的？）答：每次都是，只有今天沒有。（問：
    是用啟川的行動電話或公用電話打給她？）答：前三次都是用啟川的行動000
    0000000．．．」等語（見原審卷第二一三至二一五頁）。
　(二)復經本院調閱臺灣南投地方法院檢察署九十二年度毒偵字第二八五號黃志賢違反
    毒品危害防制條例案卷，證人黃志賢於九十二年三月十八日經警查獲持有注射針
    筒三支及塑膠空袋二個，於該案警訊時供述：「（你施打毒品係向何人所購、共
    購幾次、如何連續、交易？）我係向一名『丁○○』綽號紅玲女子所購買、共向
    購買五次購新臺幣伍佰元、壹仟元、均我主動用電話連繫再擇地交易」、「（你
共向『丁○○』購買幾次海洛因？）從九十二年三月十日至九十二年三月十八日
    止陸陸續續共向『丁○○』購買五次毒品海洛因。前四次與『李啟川』一同前往
    購買，就用『李啟川』行動電話連絡『丁○○』，『李啟川』的行動電話是00
    00000000，最後一次自行前往購買毒品海洛因」，而黃志賢已經該違反
    毒品危害防制條例施用第一級毒品案件，經臺灣南投地方法院以該院九十二年度
    毒聲字第二九三裁定送勒戒處所觀察勒戒，因無繼續施用毒品之傾向，經臺灣南
    投地方法院檢察署檢察官以九十二年度毒偵字第二八五號為不起訴處分確定，有
    前揭調閱案卷可參，又經本院調閱臺灣南投地方法院檢察署九十二年度毒偵字第
    三七０號證人李啟川違反毒品危害防制條例案卷，李啟川於九十二年三月六日經
    南投憲兵隊採尿送驗結果，有海洛因水解而呈之嗎啡陽性反應，有國防部憲兵司
    令部刑事鑑識中心九十二年三月二十五日（九二）字鑑字第０四一三三號鑑驗通
    知書影本一份附該案卷可稽，亦可證李啟川確染有施用海洛因惡習，就其自被告
    購得之物屬海洛因亦無誤認之虞，另參以李啟川與被告丁○○自九十二年三月十
    日至同年月十一日以行動電話互通往來頻繁，有通話明細清單附卷可稽（見偵查
    卷第二二頁），又被告因李啟川誘引赴約而遭警當場查獲持有海洛因一包（詳後
    述），益顯證人黃志賢、李啟川為施用毒品曾與被告丁○○交易海洛因多次，且
    其等向被告購得者確係第一級毒品海洛因無訛。
  (三)又李啟川係因與黃志賢另涉搶奪案件經警追查時，始依警指示撥打電話佯向被告
    購買海洛因，引誘被告前往約定之南投縣草屯鎮○○路加油站旁交易，而查獲被
    告乙節，亦據證人李啟川於原審法院九十二年九月十八日審理時結證在卷，足見
    被告確係因欲販賣海洛因毒品而前往與李啟川赴約，參以被告先前即有多次販賣
    毒品之犯行，是李啟川雖係為配合警方查緝而佯稱欲向被告購買海洛因，不能真
    正完成買賣行為，然被告之連續販賣犯意顯於李啟川該次佯稱購買之前即已存在
    ，李啟川之要約不過為被告提供販賣海洛因行為之機會，並非所謂陷害教唆而無
    證據能力之情形，被告既已著手實施販賣行為，雖不能賣出，該次仍屬販賣未遂
    甚明。
  (四)被告辯稱李啟川、黃志賢於歷次訊問時，就向被告購得海洛因之時間、次數指述
    前後不符，是無可採信云云，然證人之陳述有部分前後不符，或相互間有所歧異
    時，究竟何者為可採，法院仍得本其自由心證予以斟酌，非謂一有不符或矛盾，
    即應認其全部均為不可採信（參考最高法院七十四年台上字第一五九九號判例意
    旨）。雖證人李啟川、黃志賢對於向被告購買毒品海洛因之總次數等細節略有不
    一，然衡之一般購毒者，對於購買時間、數量通常無法確實明確記憶，縱認上開
    證人有關購毒細節之證詞略有不一，然仍無礙於伊等向被告購買毒品事實之認定
    。而上開證人於向被告購買毒品之時原未預期將於日後指述被告之犯行，自不能
    期待證人刻意記憶各項細節，則上開證人事後回憶，難免略有模糊之處，是其指
    述之證言縱令先後未盡相符，但法院本於審理所得之心證，就其證言之一部分認
    為確實可信予以採取，應屬有據，尚不得以上開證人對於向被告購買海洛因毒品
    次數等證述情節先後稍有齟齬，即遽為被告並未販賣毒品海洛因予證人李啟川、
    黃志賢之有利證據，是被告上開所辯與李啟川、黃志賢共同購買，並未販賣毒品
    云云，即屬不可採。
  (五)此外，並有自被告身上起獲之白粉一包（扣於被告施用毒品之臺灣南投地方法院
    檢察署九十二年毒偵字第二八四號偵卷內）及其所有聯絡毒品交易之行動電話機
    一支（含Ｚ000000000號晶片一片）扣案可佐，而扣案之白粉，經法務
    部調查局鑑定結果，確含有第一級毒品海洛因成分（驗餘淨重Ｏ‧二四公克），
    此有該局九十二年四月二十九日調科壹字第九七ＯＯＯ一九八七號鑑定通知書影
    本一份在卷可考。
  (六)又因上開證人黃志賢、李啟川就伊等向被告購買毒品之次數、金額各次指述略有
    不符，即被告本身歷次供述亦有齟齬之處，本院審酌原審勘驗被告於九十二年三
    月十九日警訊錄音帶，被告供述共賣給『黃志賢、李啟川』三、四次等語，有原
    審法院當庭審理筆錄譯文附件可稽（見原審卷第一五七至一六０頁），及審酌被
    告警訊中供述「共賣給黃志賢、李啟川共四次．．．，最後一次是黃志賢」，併
    採較有利於被告之認定，認被告共計販賣第一級毒品五次（包括被查獲日之未遂
    犯行），前三次係販賣給黃志賢、李啟川二人，第四次係賣給黃志賢個人，又賣
    給李啟川、黃志賢之前三次，每次交易價格以較有利之五百元計算，合計販賣毒
    品海洛因所得為一千五百元，再加計被告販賣毒品海洛因予黃志賢一次一千元，
    是被告販賣毒品所得共計二千五百元，至被告販賣第一級毒品未遂部分則因無犯
    罪所得，故毋庸加以計算。
  (七)再按共同實施犯罪行為之人，在合同意思範圍以內，各自分擔犯罪行為之一部，
    相互利用他人之行為，以達其犯罪之目的者，即為共同正犯。被告於警訊供承「
    販買（應為賣）新台幣一仟元完全交給甲○○因為我是替甲○○代送」、「如果
    （為）甲○○代送販賣毒品代價是給我毒品吸食」、「我幫甲○○共販賣三次」
    ，被告既負責將取自甲○○（被告於警訊曾供述該人自稱「林宗佑」或「李宗佑
    」，惟經本院提示偵查卷第三十九頁附甲○○照片，被告已確認該自稱「林宗佑
    」或「李宗佑」者，即為甲○○）之海洛因親自交付李啟川、黃志賢等購買毒品
    之人，並同時向伊等購買者收取價金，業已實際參與販賣毒品之行為，參諸上開
    說明，其與甲○○自屬共同正犯至為明確，而二人既屬共同正犯關係，並非前後
    手，是本案無毒品危害防制條例第十七條減刑規定之適用。
  (八)被告辯稱因伊有施用毒品習性，是與李啟川、黃志賢共同合資購買海洛因施用，
    ，伊每次都出約二百五十元至九百元不等云云，惟施打海洛因係不容於國家社會
    之惡習，被告自有認識，吸毒者更會儘量隱晦其行為，以避免惡行曝光，被告本
    身既有金錢，逕可自行購買施用之，何須與他人合資購買致留跡證，被告於本院
    更稱與李啟川不很熟（本院卷第二十四頁），實無竟多次共同出資合買毒品之理
    ，被告所辯悖乎事理，無可採信，而證人李啟川、黃志賢於原審法院審理時改口
    證稱伊等都是與被告共同出資購買云云，惟究係販賣或共同購買施用，對被告罪
    刑之認定影響甚鉅，如僅係吸毒同好共同湊錢購買毒品分食，實無竟口誤為向被
    告購買之理，證人於案發時之供述較少權衡利害得失或受他人干預，依一般社會
    生活經驗，其所為之證述應較接近於真實，而事後於原審之供述不免多有顧忌，
    且合買毒品說亦顯違事理，其等於原審改稱共同合資購買云云，無非係迴護被告
    之詞，無從據為被告有利之認定。
  (九)又販賣毒品乃違法行為，非可公然為之，且因毒品並無公定價格，每次買賣之數
    量、價格，常隨買賣雙方交情深淺、需求量多寡、來源是否充裕、對行情之認知
    、可能之風險、毒品之品質、純度等因素而異其標準。從而販毒之利得，一般除
    被告坦承犯行外，委難得知實情。本件被告全盤否認販賣海洛因，更不供述利得
    ，又無法查知被告原取得海洛因之確實重量、純度及價格，固無從精確算知被告
    與甲○○將海洛因賣予李啟川、黃志賢可獲利潤數額，然我國政府一再宣示反毒
    決心，施用、販賣毒品均屬違法行為，此為國人共識，不論是前之肅清煙毒條例
    及現行毒品危害防制條例對吸毒、販毒行為均設刑罰明文，持有毒品者自會儘量
    隱諱其行為，避免毒品曝光遭查獲，實無無端攜出毒品原價販賣之理，被告與李
    啟川、黃志賢尚非熟稔，竟僅因李啟川或黃志賢電話聯絡，即甘冒遭警臨檢查獲
    之危險，攜出毒品販賣之，謂無牟利意圖，何人能信，被告於警訊並供述李宗宥
    囑其代送毒品代價為提供毒品供伊施用，則李宗宥顯於提供毒品予被告施用外，
    尚有利可圖，二人具販賣毒品牟利意圖實至灼然。
  (十)綜核上情，本案事證明確，被告右揭犯行至堪認定，應依法論科。
二、查海洛因屬毒品危害防制條例第二條第二項第一款規定之第一級毒品。又被告行
    為後，九十二年七月九日修正公布之毒品危害防制條例業於九十三年一月九日生
    效，被告前開販賣第一級毒品犯行，依修正前後毒品危害防制條例第四條第一項
    所規定販賣第一級毒品罪之法定刑，其刑度並無不同，自不生新、舊法比較何者
    有利於被告之問題，自應逕適用修正後之毒品危害防制條例相關規定論處。核被
    告所為，係犯毒品危害防制條例第四條第一項之販賣第一級毒品既遂罪及同法條
    第五項、第一項之販賣第一級毒品未遂罪（指九十二年三月十八日，遭警誘出該
    次）。其持有海洛因進而販賣，持有之低度行為，應為販賣之高度行為所吸收，
    不另論罪。被告與甲○○間，有犯意聯絡及行為分擔，為共同正犯。又被告先後
    四次販賣第一級毒品既遂犯行與一次販賣第一級毒品未遂犯行，時間緊接，方法
    相同，顯係基於概括犯意反覆為之，所犯係構成要件相同之罪，為連續犯，應依
    刑法第五十六條規定，論以一共同連續販賣第一級毒品既遂罪，因本罪之法定本
    刑為死刑或無期徒刑，故不得加重其刑。又審酌被告行為時年未滿二十三歲，亦
    非以販賣毒品為業，所販賣之數量亦非龐大，共同販賣所得僅為二千五百元，與
    毒販為牟暴利購置販賣大量毒品殘害眾生者應有區別，顯係年輕識淺，因沾染吸
    毒惡習無力自拔，一時失慮觸法，本案應屬「情輕法重」，犯罪情狀尚非全無可
    憫，爰依刑法第五十九條規定酌減其刑，原審以被告丁○○犯罪事證明確，依據
    前揭規定對被告依法論罪，並審酌本案情輕法重，依刑法第五十九條規定酌減其
    刑，又審酌被告共同販賣第一級毒品海洛因，助長施用毒品成癮之惡習，戕害國
    人身心健康，犯後猶矢口否認犯行，惟念及其於共犯結構中僅扮演送貨收款者，
    角色尚微及檢察官具體求刑尚稱允當等一切情狀，判處被告有期徒刑柒年，同時
    以扣案如附表一所示之物，係被告所有供聯絡交易販賣毒品所用之物，依毒品危
    害防制條例第十九條第一項之規定併予宣告沒收。另如附表二所示之販賣毒品所
    得，雖未扣案，亦應依毒品危害防制條例第十九條第一項之規定宣告沒收，如全
    部或一部不能沒收時，應以其財產抵償之，至被告身上起獲之白粉一包（驗餘淨
    重Ｏ．二四公克，扣於被告施用毒品之九十二年毒偵字第二八四號偵卷內），業
    經檢察官沒收銷燬在案，有臺灣南投地方法院檢察署投檢榮執審字第一七六五五
    號扣押沒收物品處分命令影本一紙附原審卷可稽，該毒品既已不存在，自毋庸再
    予重覆宣告沒收銷燬（參考最高法院九十一年度台上字第一一一五號、九十年度
    台上字第四七一號判決意旨），其認事用法，核無違誤，量刑亦屬允當適中。被
    告否認販賣第一級毒品海洛因，上訴指摘原審判決不當暨量刑過重云云，為無理
    由，應予駁回。
據上論斷，應依刑事訴訟法第三百六十八條，判決如主文。
本案經檢察官丙○○到庭職行職務。
中      華      民      國    九十三      年    六    月    三十      日
                                   臺灣高等法院臺中分院刑事第五庭
                                         審判長法  官  袁  從  楨
                                               法  官  郭  同  奇
                                               法  官  姚  勳  昌
右正本證明與原本無異。
如不服本判決應於收受送達後十日內向本院提出上訴書狀，其未敘述上訴之理由者並
得於提起上訴後十日內向本院補提理由書（均須按他造當事人之人數附繕本）。
                                               書記官  洪  麗  華
中     華     民     國     九十三     年      七      月      一       日
毒品危害防制條例第四條：
製造、運輸、販賣第一級毒品者，處死刑或無期徒刑；處無期徒刑者，得併科新臺幣
一千萬元以下罰金。
毒品危害防制條例第十九條：
犯第四條至第九條、第十二條、第十三條或第十四條第一項、第二項之罪
者，其供犯罪所用或因犯罪所得之財物，均沒收之，如全部或一部不能沒
收時，追徵其價額或以其財產抵償之。
為保全前項價額之追徵或以財產抵償，得於必要範圍內扣押其財產。
犯第四條之罪所使用之水、陸、空交通工具沒收之。
附表一：
行動電話機壹支（含Ｚ000000000號晶片壹片）。
附表二：
犯罪所得共計新臺幣貳仟伍佰元，沒收之，如全部或一部不能沒收，以其財產抵償之
。
                                                                        Ｆ
